【裁判字號】    92,台上,1340
【裁判日期】    920626
【裁判案由】    損害賠償
【裁判全文】
最高法院民事判決                              九十二年度台上字第一三四０號
    上  訴  人  台灣產物保險股份有限公司
    法定代理人  李文勇
    訴訟代理人  陳峰富律師
    上  訴  人  甲○○
    訴訟代理人  蕭元亮律師
右當事人間請求損害賠償事件，兩造對於中華民國九十年十一月十三日台灣高等法院
第二審判決（九十年度重上字第二六五號），各自提起上訴，本院判決如左：
    主  文
原判決除假執行部分外廢棄，發回台灣高等法院。
    理  由
本件上訴人台灣產物保險股份有限公司（下稱台產公司）主張：對造上訴人甲○○原
為伊公司財務部經理，於民國八十七年四月十七日依伊公司證券投資小組作業要點（
下稱作業要點）之規定兼任伊公司證券投資小組委員，負責與小組其他委員研議公司
投資證券之事宜。詎甲○○竟未依作業要點第四條第三項及第八項規定，事先呈報伊
公司總經理高榮富核定，即擅自於八十七年十月三十一日以每股價格新台幣（下同）
三十九元二角購買上市公司名佳利金屬工業股份有限公司（下稱名佳利公司）股票一
千五百張，價金連同手續費共計五千八百八十七萬七千八百零八元；又於同年十一月
二日以每股價格三十六元五角買入同一股票七百張，價金連同手續費共計二千五百五
十八萬四千八百五十三元。旋名佳利公司於八十七年十一月九日爆發地雷股事件，其
股票因而崩盤，並於同年月二十三日受停止交易處分，至八十八年六月十日始恢復交
易。伊公司於恢復交易後陸續賣出一千四百七十張，惟所得不及當初買入之價格，計
受損三千九百十二萬七千九百十四元，而尚未出賣之七百三十張，其損失難以估計。
甲○○未盡善良管理人之注意義務，私自購買系爭股票致伊公司受損害，應依委任及
侵權行為之法律關係負損害賠償責任，爰先請求甲○○賠償二千萬元等情，求為命甲
○○如數給付並加給法定遲延利息之判決。
上訴人甲○○則以：系爭作業要點並未施行，伊購買系爭名佳利公司股票之行為，無
違背作業要點情事。況對造上訴人台產公司就名佳利公司股票設定之停損點為每股三
十五元五角，台產公司倘依原定停損點賣出，可獲利一百五十餘萬元，而未受有損害
等語，資為抗辯。
原審將第一審所為台產公司敗訴之判決，一部予以廢棄，改判命甲○○給付台產公司
六百萬元及其法定遲延利息，一部予以維持，駁回台產公司該部分之上訴，係以：台
產公司就其主張之事實，業據提出人事資料卡、作業要點、長鴻證券股份有限公司合
併買賣報告書暨交割憑單、台灣證券交易所股份有限公司公告等件為證。甲○○雖抗
辯系爭作業要點並未施行等語。但查系爭作業要點業已施行，此經證人原台產公司總
經理高榮富、及原台產公司副總經理張乃雄證述屬實，甲○○上開抗辯為無足採。系
爭作業要點第四條第三項規定「財務部視財產狀況釐訂可動用之資金額度，提經小組
研議通過後陳總經理轉呈董事長核定辦理」，第八項規定「依照本公司分層負責明細
表及本小組委員議決有關事項，每日買賣之上市股票總金額在五千萬元以內授權財務
部經理核定；但購入同一公司之股票及公司債累計金額已達五千萬元以上者應先呈報
總經理核定，一億元以上應轉呈董事長核定」。甲○○未先行呈報台產公司總經理核
定，擅自於八十七年十月三十一日購買價金及手續費共計五千八百八十七萬七千八百
零八元之名佳利公司股票一千五百張，又於同年十一月二日以價金及手續費共計二千
五百五十八萬四千八百五十三元購買七百張，自違背上開作業要點之規定，其顯未盡
善良管理人之注意義務，台產公司主張甲○○應依委任關係賠償伊所受之損害，難謂
無據。高榮富及張乃雄為甲○○之主管，對於甲○○之業務有督導之責，彼等未嚴格
管考甲○○，致甲○○買入系爭名佳利公司股票時未呈報，就本件損害之發生涉有疏
失。而就損害之擴大言，台產公司就系爭名佳利股票設定之停損點為每股三十五元五
角，台產公司如依原定停損點賣出，可獲利一百五十餘萬元，台產公司遲不出賣系爭
名佳利公司股票，致損害擴大，為與有過失，其過失比例為台產公司十分之七，甲○
○十分之三。台產公司於本件主張之損失金額為二千萬元，甲○○對此金額不爭執，
則依上述過失比例計算，台產公司請求甲○○賠償之金額為六百萬元。故台產公司依
委任契約債務不履行之法律關係請求甲○○給付六百萬元及加付法定遲延利息，為有
理由，應予准許，逾上開數額之請求，為無理由，不應准許等詞，為其判斷之基礎。
查損害之發生或擴大，被害人與有過失者，法院對於酌減賠償金額若干抑或完全免除
，雖有裁量之自由，但應斟酌雙方原因力之強弱與過失之輕重以定之。原審雖認兩造
對於損害之發生及擴大均有過失，惟對於雙方原因力之強弱與過失之輕重等具體事實
，則悉未調查審認，遽謂兩造過失之比例台產公司為十分之七，甲○○為十分之三，
已有可議。次查損害賠償之債。以有損害之發生及有責任原因之事實，並二者之間，
有相當因果關係為成立要件。甲○○抗辯：台產公司就系爭名佳利公司股票設有停損
點，台產公司倘依原定停損點賣出，可獲利一百五十餘萬元，未受有損害等語（見一
審卷二四七頁、原審卷五二頁）。原審亦認定台產公司就系爭名佳利公司股票設有停
損點，其如依原定停損點賣出，可獲利一百五十餘萬元。果爾，能否謂甲○○之行為
與損害之發生有相當因果關係，亦滋疑問。原審未詳加推求，遽命甲○○給付台產公
司六百萬元及其利息，並有疏略。兩造上訴論旨，各自指摘於其不利部分之原判決不
當，求予廢棄，均非無理由。
據上論結，本件兩造上訴均有理由，依民事訴訟法第四百七十七條第一項、第四百七
十八條第一項，判決如主文。
中      華      民      國    九十二    年      六      月    二十六    日
                              最高法院民事第三庭
                                  審判長法官  林  奇  福
                                        法官  陳  國  禎
                                        法官  李  彥  文
                                        法官  陳  重  瑜
                                        法官  劉  延  村
      右正本證明與原本無異
                                              書  記  官
中      華      民      國    九十二    年      七      月      十      日
                                                                    Ｍ


司法院資訊處製作；財團法人民間司法改革基金會備份。
